【裁判字號】    95,訴,1229
【裁判日期】    950731
【裁判案由】    毒品危害防制條例
【裁判全文】
臺灣彰化地方法院刑事判決              95年度訴字第1229號
公  訴  人  臺灣彰化地方法院檢察署檢察官
被      告  甲○○
                      5號
                    （現另案在臺灣彰化看守所羈押中）
上列被告因毒品危害防制條例案件，經檢察官提起公訴（九十五
年度毒偵字第二一一九、二一六八、二三三四號），被告於準備
程序中就被訴事實為有罪之陳述，經告知簡式審判程序之旨，並
聽取公訴人、被告之意見後，由本院合議庭裁定由受命法官獨任
進行簡式審判程序，判決如下：
    主  文
甲○○連續施用第一級毒品，累犯，處有期徒刑拾壹月；又連續
施用第二級毒品，累犯，處有期徒刑伍月，扣案如附表壹所示之
物均沒收銷燬之，另扣案如附表貳所示之物均沒收之。應執行有
期徒刑壹年貳月，扣案如附表壹所示之物均沒收銷燬之，另扣案
如附表貳所示之物均沒收之。
    犯罪事實
一、甲○○前曾有賭博前科，又於民國八十二年間，因違反槍砲
    彈藥刀械管制條例等案件，經本院於八十二年九月二日以八
    十二年度訴字第一０四三號判決，違反槍砲彈藥刀械管制條
    例之部分判處有期徒刑一年六月，傷害部分判處有期徒刑六
    月，應執行有期徒刑一年十月確定；復於同年間，因違反麻
    醉藥品管理條例案件，經本院於八十二年九月十八日以八十
    二年度易字第二０九二號判決判處有期徒刑六月確定，上開
    三罪經合併定其應執行之刑為有期徒刑二年二月，並於八十
    二年十一月四日入監執行，於八十四年四月二十七日假釋出
    獄，惟於假釋尚未期滿之前即八十五年間，因違反麻醉藥品
    管理條例案件，經本院於八十五年十一月十六日以八十五年
    度易字第一八七四號判決判處有期徒刑九月；另又因違反肅
    清煙毒條例案件，於八十六年十月二十四日經臺灣高等法院
    臺中分院以八十六年度上訴字第一七八七號判處有期徒刑三
    年二月確定，因而撤銷上開假釋入監執行所餘之殘刑二年五
    月十四日，並接續執行上開判決所判處之有期徒刑九月、三
    年二月，指揮書執行起算日期為八十五年十二月三十一日，
    後於八十九年八月二十二日因縮短刑期假釋付保護管束出監
    （指揮書執畢日期為九十一年十一月七日），惟又於假釋尚
    未期滿之前即九十年間，再因施用毒品案件而撤銷上開假釋
    ，尚需入監執行殘刑二年二月十六日，並自九十一年五月二
    十日入監執行，迨於九十三年六月十七日縮短刑期執行完畢
    ，並於翌日即九十三年六月十八日出監【後又於九十五年一
    月二十六日，再因違反毒品危害防制條例案件，經本院以九
    十四年度訴字第二一六五號判決判處應執行有期徒刑一年（
    施用第一級毒品十月、施用第二級毒品四月，二罪併定），
    後雖經上訴臺灣高等法院臺中分院，但因撤回上訴，而於九
    十五年五月十五日確定】。又前曾於九十年間因施用毒品案
    件，經本院以九十年度毒聲字第二六一三號裁定送觀察、勒
    戒，並經臺灣高等法院臺中分院以九十年度毒抗字第五五五
    號裁定抗告駁回，後經評定因認有繼續施用之傾向，再經本
    院以九十年度毒聲字第三三六四號裁定送強制戒治一年，嗣
    經本院以九十一年度毒聲字第一一五二號裁定停止戒治交付
    保護管束，於九十一年八月三十日保護管束期滿視為強制戒
    治執行完畢，並由臺灣彰化地方法院檢察署檢察官於九十一
    年九月五日以九十一年度戒毒偵字第八二二、八二三號為不
    起訴處分確定。詎仍不知警惕，復於強制戒治執行完畢釋放
    後五年內，另基於施用第一級毒品海洛因之概括犯意，自九
    十五年三月二十日某時起至九十五年四月二十七日晚間十一
    時許止，以平均約一星期施用三至四次之量，在彰化縣溪湖
    鎮○○里○○路○段四三九巷一四五號住處內，以將少許海
    洛因粉末羼入香菸內，再點火施用之方式，連續施用第一級
    毒品海洛因多次。另又基於施用第二級毒品甲基安非他命之
    概括犯意，自九十五年三月二十日某時起至九十五年四月二
    十七日晚間十一時許止，以平均約一星期施用三至四次之量
    ，在彰化縣溪湖鎮○○里○○路○段四三九巷一四五號住處
    內，以將少許之第二級毒品甲基安非他命置於玻璃球內，再
    利用火烤而吸其煙霧之方式，連續施用第二級毒品甲基安非
    他命多次。嗣先後於九十五年四月十九日下午三時許，經
    警持本院所核發之索搜票在彰化縣溪湖鎮○○里○○路○段
    四三九巷一四五號內當場查獲，現場並在張詩如（所涉毒品
    案件由檢察官另案偵辦）身上扣得持有之注射針筒一支及所
    有人不明之挑棒二支等物（現場另有顏欣淇、蔡秉霖在場）
    ，後甲○○為警所採集之尿液經送檢驗，其結果確呈現有嗎
    啡及甲基安非他命、安非他命陽性反應；九十五年四月二
    十七日又經警持本院所核發之索搜票在彰化縣溪湖鎮○○里
    ○○路○段四三九巷一四五號內執行搜索，後經甲○○同意
    於當日下午四時十分經警採集尿液送驗，其結果確呈現有嗎
    啡及甲基安非他命陽性反應；九十五年四月二十八日下午
    一時四十分許，在彰化縣溪湖鎮○○路○段之「金百利釣蝦
    場」前，因另案經警持臺灣彰化地方法院檢察署檢察官之拘
    票執行拘提後，由其帶同警員前往彰化縣溪湖鎮○○里○○
    路○段四三九巷一四五號實施搜索，當場扣得屬其所有之分
    裝袋四包、殘沾（量微無法秤重）第二級毒品甲基安非他命
    之塑膠夾鏈袋三只、玻璃球三支、塑膠鏟管二支及非屬其所
    有之注射用水一罐等物，後為警所採集之尿液經送檢驗，其
    結果確呈現有嗎啡及甲基安非他命、安非他命陽性反應。
二、案經彰化縣警察局二林分局、員林分局報請臺灣彰化地方法
    院檢察署檢察官偵查起訴。
    理  由
一、上揭連續施用第一級毒品海洛因多次及連續施用第二級毒品
    甲基安非他命多次之犯罪事實，業據被告甲○○於本院審理
    時均坦承不諱，而被告先後三次（即九十五年四月十九日下
    午三時許、九十五年四月二十七日下午四時十分、九十五年
    四月二十八日下午一時四十分許）為警採尿後，經送檢驗，
    其結果均呈嗎啡及甲基安非他命陽性反應，有詮昕科技股份
    有限公司濫用藥物尿液檢驗報告三紙附卷可稽。此外，復有
    被告所有之分裝袋四包、殘沾（量微無法秤重）第二級毒品
    甲基安非他命之塑膠夾鏈袋三只、玻璃球三支、塑膠鏟管二
    支等物扣案足資佐證，則被告就其連續施用第一級毒品海洛
    因多次及連續施用第二級毒品甲基安非他命多次之自白核與
    事實相符，足堪採信。又被告前曾於九十年間因施用毒品案
    件，經本院以九十年度毒聲字第二六一三號裁定送觀察、勒
    戒，並經臺灣高等法院臺中分院以九十年度毒抗字第五五五
    號裁定抗告駁回，後經評定因認有繼續施用之傾向，再經本
    院以九十年度毒聲字第三三六四號裁定送強制戒治一年，嗣
    經本院以九十一年度毒聲字第一一五二號裁定停止戒治交付
    保護管束，於九十一年八月三十日保護管束期滿視為強制戒
    治執行完畢，並由臺灣彰化地方法院檢察署檢察官於九十一
    年九月五日以九十一年度戒毒偵字第八二二、八二三號為不
    起訴處分確定，故被告於強制戒治執行完畢釋放後五年內，
    再為施用第一、二級毒品之犯行，本件事證明確，被告連續
    施用第一級毒品海洛因及連續施用第二級毒品甲基安非他命
    之犯行均洵堪認定。
二、查我國刑法於九十四年二月二日修正公布，九十五年七月一
    日施行（下稱新法；修正前刑法下稱舊法）後，依最高法院
    九十五年度第八次刑事庭會議決議之決議內容，有關新舊法
    之適用原則如下：
  (一)新法第二條第一項之規定，係規範行為後法律變更所生新舊
    法律比較適用之準據法，於新法施行後，應適用新法第二條
    第一項之規定，為「從舊從輕」之比較。
  (二)基於罪刑法定原則及法律不溯及既往原則，行為之處罰，以
    行為時之法律有明文規定者為限，必行為時與行為後之法律
    均有處罰之規定，始有新法第二條第一項之適用。
  (三)比較時應就罪刑有關之共犯、未遂犯、想像競合犯、牽連犯
    、連續犯、結合犯，以及累犯加重、自首減輕暨其他法定加
    減原因（如身分加減）與加減例等一切情形，綜其全部罪刑
    之結果而為比較。
  (四)從刑附屬於主刑，除法律有特別規定者外，依主刑所適用之
    法律。
三、按海洛因、甲基安非他命係毒品危害防制條例所定之第一級
    毒品、第二級毒品，不得非法施用。是被告甲○○所為，核
    分別係犯毒品危害防制條例第十條第一項之施用第一級毒品
    罪、同條第二項之施用第二級毒品罪。查被告為供施用第一
    級毒品海洛因、第二級毒品甲基安非他命，而持有各該級毒
    品之低度行為，應各為施用之高度行為所吸收，均不另論罪
    。又本件被告行為後，刑法關於連續犯、累犯及數罪併罰等
    規定均有修正，依前揭最高法院九十五年度第八次刑事庭會
    議決議內容，應綜其全部罪刑之結果而為比較後，始得判斷
    應適用新法或舊法，經本院為如附表所示之比較後，認本
    件依刑法第二條第一項前段，就以下連續犯、累犯及數罪併
    罰等適用，應依舊法。次查被告先後多次施用第一級毒品海
    洛因及第二級毒品甲基安非他命之犯行，各時間緊接，觸犯
    構成要件相同之罪，顯各係基於概括犯意反覆為之，為連續
    犯，應依修正前刑法第五十六條之規定，各以一罪論，並均
    依法加重其刑。另公訴人雖未敘及被告自九十五年四月二十
    三日某時後起至九十五年四月二十七日晚間十一時許止連續
    施用第一級毒品海洛因多次之犯行；與九十五年四月二十七
    日晚間十一時許施用第二級毒品甲基安非他命一次之犯行，
    惟此二部分之連續施用第一級毒品海洛因及施用第二級毒品
    甲基安非他命之犯行與檢察官起訴被告連續施用第一級毒品
    海洛因多次及連續施用第二級毒品甲基安非他命多次部分，
    不僅各時間緊接，且手段亦相同，均有連續犯裁判上一罪關
    係，應為起訴效力所及，本院自均得併予審理，附此敘明。
    又被告所犯上開二罪，係犯意各別、行為互殊，應予分論併
    罰。末查被告前曾於八十二年間，因違反槍砲彈藥刀械管制
    條例等案件，經本院於八十二年九月二日以八十二年度訴字
    第一０四三號判決，違反槍砲彈藥刀械管制條例之部分判處
    有期徒刑一年六月，傷害部分判處有期徒刑六月，應執行有
    期徒刑一年十月確定；復於同年間，因違反麻醉藥品管理條
    例案件，經本院於八十二年九月十八日以八十二年度易字第
    二０九二號判決判處有期徒刑六月確定，上開三罪經合併定
    其應執行之刑為有期徒刑二年二月，並於八十二年十一月四
    日入監執行，於八十四年四月二十七日假釋出獄，惟於假釋
    尚未期滿之前即八十五年間，因違反麻醉藥品管理條例案件
    ，經本院於八十五年十一月十六日以八十五年度易字第一八
    七四號判決判處有期徒刑九月；另又因違反肅清煙毒條例案
    件，於八十六年十月二十四日經臺灣高等法院臺中分院以八
    十六年度上訴字第一七八七號判處有期徒刑三年二月確定，
    因而撤銷上開假釋入監執行所餘之殘刑二年五月十四日，並
    接續執行上開判決所判處之有期徒刑九月、三年二月，指揮
    書執行起算日期為八十五年十二月三十一日，後於八十九年
    八月二十二日因縮短刑期假釋付保護管束出監（指揮書執畢
    日期為九十一年十一月七日），惟又於假釋尚未期滿之前即
    九十年間，再因施用毒品案件而撤銷上開假釋，尚需入監執
    行殘刑二年二月十六日，並自九十一年五月二十日入監執行
    ，迨於九十三年六月十七日縮短刑期執行完畢，並於翌日即
    九十三年六月十八日出監，有臺灣高等法院被告前案紀錄表
    、在監在押全國紀錄表及臺灣彰化地方法院檢察署刑案資料
    查註紀錄表各一份在卷可稽，其於受有期徒刑執行完畢後，
    五年以內再犯本件有期徒刑以上之二罪，為累犯，均應依刑
    法第四十七條之規定遞加重其刑。爰審酌被告曾因施用毒品
    送觀察、勒戒及裁定令入戒治處所施以強制戒治，而仍未知
    警惕又再犯本案之罪，足見其雖經觀察、勒戒及強制戒治等
    治療程序，仍未徹底袪除施用毒品之惡習，猶再次施用，致
    深陷毒癮而難以自拔，顯未能善體國家設置觀察、勒戒機構
    ，協助毒品施用者戒除毒癮之良法美意，惟念及施用毒品本
    質上係戕害自身健康之行為，尚未嚴重破壞社會秩序或侵害
    他人權益，及其施用第一、二級毒品海洛因、甲基安非他命
    之期間長短、次數，犯罪之動機、目的、所生危害及犯罪後
    坦承犯行態度尚屬良好等一切情狀，分別量處如主文所示之
    刑，並定其應執行之刑，以示懲儆。
四、扣案如附表壹編號一、所示之殘沾（量微無法秤重）第二級
    毒品甲基安非他命之塑膠夾鏈袋三只，其上殘沾之甲基安非
    他命（被告坦承施用第二級毒品甲基安非他命及該塑膠夾鏈
    袋三只係屬其所有，且被告尿液經送檢驗後，確實驗出有甲
    基安非他命、安非他命陽性反應，故該沾殘之結晶應為第二
    級毒品甲基安非他命無誤），因與該塑膠夾鏈袋三只，已無
    從剝析分離，該塑膠夾鏈袋三只，亦應視為違禁物，同屬查
    獲之毒品，依毒品危害防制條例第十八條第一項前段之規定
    宣告沒收銷燬之；另扣案如附表貳編號一、二、三所示之分
    裝袋四包、玻璃球三支、塑膠鏟管二支，均係屬被告所有供
    其施用第二級毒品甲基安非他命所用之物，此亦業據被告供
    承在卷（詳見本院九十五年七月二十六日審判筆錄），爰依
    刑法第三十八條第一項第二款之規定宣告沒收之。另扣案之
    注射用水一罐，質之被告否認屬其所有，此外復查無其他積
    極證據足以證明確係屬被告所有（衡其性質應係供施用第一
    級毒品海洛因所用之物，而本案被告係以將少許之第一級毒
    品海洛因粉末羼入香菸內再點火施用之方式，施用第一級毒
    品海洛因），又非屬違禁物，核與刑法第三十八條所規定之
    沒收要件不符，爰不予宣告沒收之，併此敘明。
據上論斷，應依刑事訴訟法第二百七十三條之一第一項、第二百
九十九條第一項前段，毒品危害防制條例第十條第一項、第二項
、第二十三條第二項、第十八條第一項前段，刑法第十一條、第
二條第一項前段、修正前刑法五十六條、第四十七條、第五十一
條第五款、第三十八條第一項第二款，判決如主文。
本案經檢察官洪英丰到庭執行職務。
中    華    民    國  九十五  年    七    月  三十一  日
                  刑事第二庭    法  官  許旭聖
以上正本證明與原本無異。
如不服本判決，應於判決送達後十日內，向本院提出上訴狀（須
附繕本），上訴於臺灣高等法院臺中分院。
中    華    民    國  九十五  年    七    月  三十一  日
                                書記官  黃幼華
附錄論罪科刑法條
毒品危害防制條例第十條：
施用第一級毒品者，處六月以上五年以下有期徒刑。
施用第二級毒品者，處三年以下有期徒刑。
附    表    壹：
編號
一、殘沾（量微無法秤重）第二級毒品甲基安非他命之塑膠夾鏈
    袋三只。
附    表    貳：（以下均係屬被告甲○○所有）
編號
一、分裝袋四包。
二、玻璃球三支。
三、塑膠鏟管二支。
附    表    ：
┌──┬─────┬─────────────────────────┐
│編號│修正事項  │  以各別修正事項討論新、舊法之比較適用            │
├──┼─────┼─────────────────────────┤
│ 一 │數罪併罰部│刑法第五十一條第五款有關宣告多數之有期徒刑者，其合│
│    │分        │併執行有期徒刑之上限規定，新法係規定不得逾三十年，│
│    │          │而舊法則規定不得逾二十年，依刑法第二條第一項前段之│
│    │          │規定，應認修正前刑法第五十一條第五款之規定，對行為│
│    │          │人為有利。                                        │
├──┼─────┼─────────────────────────┤
│ 二 │連續犯部分│被告行為後，刑法第五十六條連續犯之規定，業經刪除，│
│    │          │而本件被告全部行為均在舊法時期，雖裁判在新法時，惟│
│    │          │修正前刑法第五十六條有關連續犯之規定，係將反覆實施│
│    │          │之同類複數犯罪行為論以一罪，並得加重其刑至二分之一│
│    │          │。而修正後已刪除連續犯之規定，在實務上將視各種具體│
│    │          │犯罪類型，對於反覆實施之同類複數犯罪行為，或評價為│
│    │          │一罪，或評價為併罰之數罪（參照該條修法理由）。若評│
│    │          │價為數罪而分別科處，顯對被告更為不利，依刑法第二條│
│    │          │第一項前段之規定，自應適用修正前刑法第五十六條之規│
│    │          │定較有利於被告。                                  │
├──┼─────┼─────────────────────────┤
│ 三 │累犯部分  │刑法第四十七條有關累犯之規定，修正後刑法第四十七條│
│    │          │第一項限制以故意再犯者為限，方成立累犯，而本件被告│
│    │          │之施用毒品犯行本即屬「故意」再犯，故修法前後之規定│
│    │          │，對本件被告累犯之認定，不生任何影響，依刑法第二條│
│    │          │第一項前段之規定，認仍應適用修正前刑法第四十七條之│
│    │          │規定。                                            │
├──┴─────┴─────────────────────────┤
│總結：本案經綜合前開結果，認仍應適用舊法之規定。                    │
└──────────────────────────────────┘


司法院資訊處製作；財團法人民間司法改革基金會備份。
